【裁判字號】    98,易,1087
【裁判日期】    990412
【裁判案由】    家暴傷害等
【裁判全文】
臺灣桃園地方法院刑事判決              98年度易字第1087號
公  訴  人  臺灣桃園地方法院檢察署檢察官
被      告  乙○○
上列被告因家暴恐嚇等案件，經檢察官提起公訴（九十八年度偵
緝字第六九九號），被告於準備程序中就被訴事實為有罪之陳述
，本院合議庭裁定由受命法官獨任進行簡式審判程序審理後，判
決如下：
    主  文
乙○○傷害人之身體，處有期徒刑肆月，如易科罰金，以新臺幣
壹仟元折算壹日。又無故侵入他人住宅，處有期徒刑貳月，如易
科罰金，以新臺幣壹仟元折算壹日。又以強暴、脅迫使人行無義
務之事，處有期徒刑參月，如易科罰金，以新臺幣壹仟元折算壹
日。又以強暴、脅迫使人行無義務之事，未遂，處有期徒刑貳月
，如易科罰金，以新臺幣壹仟元折算壹日。應執行有期徒刑陸月
，如易科罰金，以新臺幣壹仟元折算壹日。
    事  實
一、乙○○與甲○○曾為同居男女朋友，二人間具有家庭暴力防
    治法第三條第二款之家庭成員關係。乙○○因與甲○○有感
    情糾紛，心生不滿，遂分別為如下之犯行：
（一）於民國96年7月17日上午5時許，在桃園縣桃園市○○○ 街
      22號前空地，因乙○○要求甲○○同去賓館遭拒，竟基於
      傷害、恐嚇之犯意，自該空地某處取出一把鐮刀及美工刀
      朝甲○○揮舞，並恫稱：你囂張、你漂亮、你多厲害（均
      臺語）等語，致甲○○心生畏懼而後退跌倒時，乙○○即
      揮刀割傷甲○○左大腿，甲○○因此受有左大腿二處共約
      十公分之裂傷。
（二）乙○○另基於侵入住宅之犯意，於96年12月7 日上午10時
      許，未經甲○○之同意，侵入其位於臺北縣三重市○○街
      82號3 樓住處，適甲○○剛出房門，見狀即躲入房內並上
      鎖，乙○○為質問甲○○是否有劈腿並使其打開房門，另
      基於毀損及以強暴、脅迫使人行無義務之事之犯意，先向
      甲○○恫稱：不開門就要開槍等語，並搥破甲○○房門門
      板，致該門板失去防閑作用而不堪使用，迫使甲○○心生
      畏懼即打開房門而行無義務之事後，乙○○另基於以強暴
      、脅迫使人行無義務之事之犯意，以疑似槍形物體（無證
      據證明係屬槍砲彈藥刀械管制條例所規定之管制槍枝）頂
      住甲○○頭部並稱：將衣服脫掉，否則用槍打妳等語，惟
      於甲○○尚未脫衣服行無義務之事前，因陳泰安在房門外
      即知悉甲○○在開門前已撥打電話請求其弟王金銘報警，
      是即離開甲○○上開住處，而未得逞。
二、案經甲○○訴由桃園縣政府警察局桃園分局報請臺灣桃園地
    方法院檢察署檢察官偵查起訴。
    理  由
一、本件被告乙○○所犯刑法第二百七十七條第一項傷害罪、第
    三百零六條第一項無故侵入住宅罪、第三百五十四條毀損罪
    、第三百零四條第一項以強暴、脅迫使人行無義務之事既遂
    罪及第三百零四條第二項、第一項以強暴、脅迫使人行無義
    務之事未遂罪等，均非死刑、無期徒刑、最輕本刑為三年以
    上有期徒刑之罪或高等法院管轄第一審案件，而於準備程序
    進行中，被告先就被訴事實為有罪之陳述，經告知簡式審判
    程序之旨，並聽取公訴人及被告之意見後，由本院合議庭以
    裁定由受命法官獨任行簡式審判程序，核先敘明。
二、訊據被告就上開犯行，於本院行準備程序及審理均坦承不諱
    （見本院卷第29頁、第38頁、第43頁）並有證人即告訴人甲
    ○○於警詢及偵查中對全部犯罪事實均證述綦詳（見九十七
    年度偵字第三六六○號卷第5至6頁、第8 頁、第30至31頁、
    第43至44頁，九十八年度偵緝字第六九九號卷第16至18頁）
    ，且就事實欄一（一）部分復有財團法人天主教聖保祿修女
    會醫院診斷證明書在卷可稽（見九十七年度偵字第三六六○
    號卷第9 頁）；又事實欄一（二）之部分，亦有證人即告訴
    人之弟王金銘於偵查中之證述在卷供參（見九十八年度偵緝
    字第六九九號卷第35至36頁）暨甲○○上開住處房門毀損照
    片附卷足佐（見九十七年度偵字第三六六○號卷第45至46頁
    ），堪信被告之自白與事實相符。綜上，本件事證明確，被
    告上開犯行均堪予認定，均應依法論科。
三、核被告就事實欄一（一）部分所為，係犯刑法第二百七十七
    條第一項傷害罪。被告揮刀及言詞恐嚇被告，係其一行為接
    續之數個恐嚇動作，為接續犯，只論以一恐嚇危害安全罪。
    ，又其恐嚇後進而割傷告訴人之傷害行為，其恐嚇之危險行
    為應為傷害之實害行為所吸收，不另論罪。
四、按刑法第三百零五條之恐嚇罪，係指單純以將來加害生命、
    身體、自由、名譽、財產之事，恐嚇他人致生危害於安全者
    而言，如對於他人之生命、身體等，以現實之強暴脅迫手段
    加以危害要挾，使人行無義務之事或妨害人行使權利，即應
    構成刑法第三百零四條之強制罪，而非同法第三百零五條之
    恐嚇安全罪（最高法院八十四年度台非字第一九四號判決、
    七十二年度台上字第五六一八號判決及九十三年度台上字第
    三三○九號判決要旨參照）。查被告以如事實欄一（二）所
    示以加害生命、身體之事及搥破告訴人房間門板之方式對告
    訴人施以強暴及恐嚇之手段，迫使告訴人打開房門，另又以
    加害生命、身體之事及以疑似槍形之物體頂住告訴人頭部，
    欲使告訴人將衣服脫掉，是其強暴、恐嚇之行為，均屬強制
    行為之手段，依上開說明，不另構成恐嚇危害安全罪。是核
    被告就事實欄一（二）未經告訴人同意即進入其住處，復以
    加害告訴人生命、身體安全之言詞及搥破房門之強暴方式，
    迫使告訴人開門而行無義務之事之部分所為，係犯刑法第三
    百零六條第一項無故侵入住宅罪、第三百五十四條毀損罪及
    第三百零四條第一項之以強暴、脅迫使人行無義務之事既遂
    罪。又其另以加害告訴人生命、身體安全之言詞及以疑似槍
    形物品頂住告訴人頭部，欲使告訴人脫掉衣服而行無義務之
    事之部分所為，則係犯第三百零四條第二項、第一項之以強
    暴、脅迫使人行無義務之事未遂罪。就被告以強暴、脅迫使
    人行無義務之事既遂罪及以強暴、脅迫使人行無義務之事未
    遂罪部分，檢察官起訴法條雖均認係犯第三百零五條之恐嚇
    危害安全罪，因未斟酌被告所為強暴、脅迫之內容，分別在
    使告訴人開啟房門及脫掉衣服而迫使告訴人行此等無義務之
    事，此部分起訴法條尚有未洽，應予變更。又被告以一行為
    同時觸犯毀損罪及以強暴、脅迫使人行無義務之事既遂罪，
    為想像競合犯，應從一重之以強暴、脅迫使人行無義務之事
    既遂罪論處。
五、再被告與告訴人曾為同居男女朋友，具有家庭暴力防治法第
    三條第二款之家庭成員關係，自屬家庭暴力防治法第二條所
    稱之家庭暴力罪，惟因家庭暴力防治法對於家庭暴力罪並無
    科處刑罰之規定，故就其所犯如事實欄一（一）所示部分之
    傷害罪及如事實欄一（二）所示部分之之以強暴、脅迫使人
    行無義務之事既遂罪與未遂罪，僅依上開刑法之規定論罪科
    刑為已足。
六、又被告所犯所犯如事實欄一（一）所示之傷害罪及所犯如事
    實欄一（二）所示之無故侵入住宅罪、毀損罪與以強暴、脅
    迫使人行無義務之事既遂罪及以強暴、脅迫使人行無義務之
    事未遂罪，犯意各別，行為互殊，應分論併罰。
七、爰審酌被告僅因要求告訴人同去賓館遭拒，即對告訴人為事
    實欄一（一）所示之恐嚇及傷害犯行，致使告訴人受有前述
    之傷害，復又因感情糾紛，不思以理性處理，竟動輒以暴力
    相加，而再度對告訴人為事實欄一（二）所示之犯行，對告
    訴人所生危害非微，且由告訴人表達不願原諒被告並與其和
    解乙情（見本院審易卷第19頁，本院卷第30頁），顯見其對
    告訴人所造成之身心傷害甚鉅，惟念及被告於本院行準備程
    序及審理時能及時悔悟，坦承犯行，暨其犯罪之手段、方式
    等一切情狀，分別量處如主文所示之刑，並定其應執行之刑
    及均分別諭知易科罰金之折算標準，以示懲儆。末查，未扣
    案之鐮刀、美工刀及疑似槍形物體，雖均為被告為本件犯行
    所用之物，惟無證據證明為被告所有，且因未扣案，無從證
    明現猶存在，為免將來執行發現困難，爰不另為沒收之諭知
    ，併此敘明。
據上論斷，應依刑事訴訟法第二百九十九條第一項前段、第二百
七十三條之一第一項、第三百條，刑法第二百七十七條第一項、
第三百零四條第一項、第二項、第三百零六條第一項、第三百五
十四條、第五十五條、第五十一條第五款、第四十一條第一項前
段，刑法施行法第一條之一第一項、第二項前段，判決如主文。
本案經檢察官馮浩庭到庭執行職務。
中    華    民    國    99    年    4     月    12    日
                  刑事第十二庭  法  官  李文娟
如不服本判決應於收受判決後10日內向本院提出上訴書狀，並應
敘述具體理由；其未敘述上訴理由者，應於上訴期間屆滿後20日
內向本院補提理由書（均須按他造當事人之人數附繕本）「切勿
逕送上級法院」。
以上正本證明與原本無異。
                                書記官  蕭秀蓉
中    華    民    國    99    年    4     月    16    日
附錄論罪科刑依據之法條：
刑法第二百七十七條第一項
刑法第三百零四條第一項
刑法第三百零六條第一項

司法院資訊處製作；財團法人民間司法改革基金會備份。
